臺灣臺南地方法院臺南簡易庭民事判決
111年度南簡字第449號
原      告  陳致銘  

訴訟代理人  陳運如  
被      告  黃賜嘉  

            黃進興  

上  一  人
訴訟代理人  許淑雯  
被      告  黃和傳  
            黃湘芸  
            黃月裡  

            黃鳳琳  
            黃金盆  
上  一  人
訴訟代理人  王美鈴  
被      告  黃勻緹  

上列當事人間請求分割共有物事件，經本院臺南簡易庭於民國11
1年9月26日言詞辯論終結，判決如下：
    主    　文
一、原告之訴駁回。
二、訴訟費用由原告負擔。
　　事實及理由
壹、程序部分：
　　被告黃賜嘉、黃和傳、黃湘芸、黃勻緹經合法通知，均未於
    最後言詞辯論期日到場，核無民事訴訟法第386條各款所列
    情形，爰依原告之聲請，由其一造辯論而為判決。
貳、實體部分：
一、原告起訴主張：兩造共有坐落於臺南市○○區○○段000地號土
    地（下稱系爭553地號土地）請准予變價分割，所得價金則
    由兩造按附表一所示應有部分比例取得等語，並聲明：系爭
    553地號土地准予變價分割，價金由兩造按附表一所示應有
    部分比例取得。　　
二、被告之意見：
　㈠被告黃湘芸、黃進興、黃和傳、黃賜嘉、黃月裡、黃鳳琳：
    系爭553地號土地是由原坐落於臺南市○○區○○段000地號土地
    （下稱原553地號土地）經鈞院108年度簡上字第113號判決
    （下稱系爭確定判決）分割而出，同時另分割出同段553-1
    、553-2、553-3地號等3筆土地（下稱系爭553-1、553-2、5
    53-3地號土地）。系爭553地號土地由兩造按原應有部分比
    例保持共有，是為供系爭553-2、553-3地號土地得以對外連
    接道路出入，原告現又起訴請求變價分割系爭553地號土地
    ，將導致系爭553-2及553-3地號土地所有權人無法藉由系爭
    553地號土地通行至公路，形成袋地。被告黃湘芸、黃進興
    、黃和傳、黃賜嘉、黃月裡、黃鳳琳為系爭553-3地號土地
    之所有權人，目前於該地上種植農作，須有大型農業機器、
    車輛可通行及申請水、電、興建農業設施，故實有必要就系
    爭553地號土地維持共有。另外，原告就系爭553地號土地於
    系爭確定判決後曾於民國110年9月間提起分割共有物之訴，
    經鈞院以110年度南簡字第1200號裁定駁回，原告今再提起
    本訴，顯係不法等語，並聲明：原告之訴駁回。
　㈡被告黃金盆：原告提起本件訴訟違反民事訴訟法第400條第1
    項規定，請鈞院依同法第249條第1項第7款規定駁回原告之
    訴等語，並聲明：原告之訴駁回。
　㈢被告黃勻緹經合法通知，未於言詞辯論期日到場，亦未提出
    任何書狀作任何聲明或陳述。
三、得心證之理由：
　　原553地號土地經系爭確定判決判決分割出系爭553、553-1
    、553-2、553-3地號土地，有系爭確定判決以及系爭553、5
    53-1、553-2、553-3地號土地地籍圖謄本、登記第三類謄本
    、土地查詢資料等（本院卷第17至23、189至211頁）在卷為
    憑，並經本院依職權調閱系爭確定判決全卷核閱屬實，且為
    兩造所無爭執，是依兩造之主張以及抗辯，可知本案之爭點
    應為：㈠原告提起本件訴訟是否違反民事訴訟法第400條第1
    項規定？㈡原告請求分割系爭553地號土地有無理由？以下即
    依序論敘之：
　㈠原告提起本件訴訟未違反民事訴訟法第400條第1項規定：　
　⒈按原告之訴，其訴訟標的為確定判決之效力所及者，法院應
    以裁定駁回之；又除別有規定外，確定之終局判決就裁判之
    訴訟標的，有既判力，民事訴訟法第249條第1項第7款、第4
    00條第1項分別定有明文。而訴訟法上所謂「一事不再理」
    原則，乃指就訴訟標的法律關係，倘業有確定之實體終局判
    決，對於當事人間即生既判力，當事人不得就同一事件更行
    提起後訴訟。至前、後兩訴是否同一事件，應依：①前、後
    兩訴之當事人是否相同；②前、後兩訴之訴訟標的法律關係
    是否相同；③前、後兩訴之聲明是否相同、相反或可為代用
    等因素定之（最高法院19年度上字第278號判決、73年度台
    抗字第518號裁定、106年度台抗字第881號裁定、106年度台
    上字第2719號判決意旨可資參照）。
　⒉查系爭確定判決之訴訟標的為原553地號土地，其範圍即系爭
    553、553-1、553-2、553-3地號土地，且其當事人除本件之
    被告外，另有訴外人洪黃素鸞、黃乾圖、黃榮風、黃榮源、
    黃金星、黃育建、黃雲蘭、吳秋花、吳女、黃勻萱、黃文琪
    ，本件原告於系爭確定判決中所為之聲明為分割原553地號
    土地，以上之節已經本院依職權調閱系爭確定判決核閱無誤
    ，是系爭確定判決與本件訴訟形式上雖然均是針對【臺南市
    ○○區○○段000地號土地】進行共有物分割，惟其實際範圍並
    不相同，又其當事人亦顯不相同，訴之聲明更不具可代用關
    係，故依上述規定以及說明，本件訴訟當非系爭確定判決之
    既判力所及。至原告於系爭確定判決後，再就系爭553地號
    土地提起分割共有物訴訟，雖經本院臺南簡易庭110年度南
    簡字第1200號裁定以違反民事訴訟法第249條第1項第7款為
    由駁回，業經本院依職權調取該案件卷宗核閱屬實，惟該裁
    定之法律見解並不拘束本院，特此敘明。
　⒊綜上，被告抗辯本件訴訟違反民事訴訟法第400條第1項規定
    ，請求本院依同法第249條第1項第7款裁定駁回並無理由。
    　　
　㈡原告請求分割系爭553地號土地無理由：
　⒈按各共有人，除法令另有規定外，得隨時請求分割共有物。
    但因物之使用目的不能分割或契約訂有不分割之期限者，不
    在此限，民法第823條第1項定有明文。
　⒉查系爭確定判決將原553地號土地，分割成系爭553、553-1、
    553-2、553-3地號土地，其中系爭553地號土地由全體共有
    保持共有，是考量原553地號土地為袋地，必須通行其北側
    同段554地號土地至臺南市安南區公學路，且原553地號土地
    為【農業區】，專供農業耕作使用，而臺灣鄉村地區面臨年
    輕人口外移，人口嚴重老化，農耕需仰賴農業機器設備等情
    。又經本院會同兩造以及臺南市安南地政事務所人員勘驗系
    爭553、553-1、553-2、553-3地號土地，查悉系爭553-1地
    號土地可藉由同段554地號土地與公路相連接，惟系爭553-2
    、553-3地號土地則須藉由系爭553地號土地方能連接同段55
    4地號土地通行至公路，而系爭553、553-1、553-2、553-3
    地號土地之現況與系爭確定判決言詞辯論終結前之利用情況
    並無重大改變，依然為供農業使用（本院卷第236頁），且
    系爭553-1地號土地之所有權人現為被告黃金盆以及黃勻緹
    ；系爭553-2地號土地所有權人為原告；系爭553-3地號土地
    所有權人為被告黃賜嘉、黃進興、黃和傳、黃鳳琳、黃月裡
    、黃湘芸等情，則有勘驗筆錄、現場照片、衛星影像地籍套
    繪圖、土地查詢資料等（本院卷第119至129、205至211頁；
    本院107年度南簡字第1364號卷第187至198頁）在卷可憑。
    基此，可見系爭553地號土地仍有維持兩造共有，以確保系
    爭553-2、553-3地號土地所有權人能對外連接公路，避免形
    成袋地，一方面造成土地經濟價值與使用便利性之大幅減損
    ，另一方面則恐預留將來確認通行權之紛爭，堪認以不分割
    為當。
　⒊原告雖主張原553地號土地於分割前本屬袋地，所以無需考量
    分割後各部分土地成為袋地之情況（本院卷第237頁），惟
    系爭553地號土地由兩造保持共有，可以確保系爭553-2、55
    3-3地號土地得通行至同段554地號土地後，再連接至公路，
    對於解決系爭553-2、553-3地號土地之通行問題顯有大幅助
    益，是原告此部分主張實非可採。　
　⒋綜上，系爭553地號土地因其使用目的所需，須供系爭553-2
    、553-3地號土地之所有權人對外連接公路為通行，而有不
    能分割之情況，自系爭確定判決後迄今，該情況亦未有任何
    不同，則原告請求分割系爭553地號土地，核與民法第823條
    第1項但書規定有違，並無理由。　
四、綜上所述，原告依據民法第823條第1項前段、第824條第2項
    規定，請求就兩造共有系爭553地號土地變價分割，並無理
    由，不應准許。　　
五、兩造其餘攻擊、防禦方法或所提證據，經斟酌後認均不足以
    影響本判決之結果，自無逐一詳予論駁之必要，併此敘明。
六、訴訟費用負擔之依據：民事訴訟法第78條。　　
中    華    民    國   111    年    9     月    30    日
                  臺南簡易庭  法  官　廖建瑋
以上正本係照原本作成。　　　　　　　　　
如不服本判決，應於判決送達後20日內，向本院提出上訴狀並表
明上訴理由（須附繕本）。如委任律師提起上訴，應一併繳納上
訴審裁判費。　　　　　　　　　
中　　華　　民　　國　　111 　年　　9 　　月　  30  　日
                              書記官　鄭梅君　　　　　　
　　
附表一：
編號 共有人 應有部分比例（權利範圍） 1 原告 12分之1 2 黃和傳 12分之1 3 黃進興 12分之1 4 黃賜嘉 6分之1 5 黃鳳琳 36分之1 6 黃月裡 36分之1 7 黃湘芸 36分之1 8 黃金盆 4分之1 9 黃勻緹 4分之1